臺灣高雄地方法院刑事判決　　　　　　　95年度易字第1199號
公　訴　人　臺灣高雄地方法院檢察署檢察官
被　　　告　乙○○
　　　　　　　　　　（現另案於臺灣高雄第二監獄執行中）
上列被告因恐嚇取財等案件，經檢察官提起公訴（95年度偵字第
14955 號），本院判決如下：
    主  文
乙○○犯恐嚇危害安全罪，累犯，處有期徒刑陸月，如易科罰金
，以銀元佰元即新臺幣玖佰元折算壹日。又共同犯傷害罪，累
犯，處有期徒刑伍月，如易科罰金，以銀元佰元即新臺幣玖佰
元折算壹日。應執行有期徒刑拾月，如易科罰金，以銀元佰元
即新臺幣玖佰元折算壹日。
    事  實
一、乙○○曾有多次毒品、竊盜前科，最近一次因竊盜案件，經
    本院以91年易字第1104號判處有期徒刑1 年，經臺灣高等法
    院高雄分院以91年度上易字第1073號駁回上訴確定，復因違
    反毒品危害防制條例件，經本院以91年度訴字第2204號判處
    有期徒刑1 年確定，兩案定應執行有期徒刑1 年10月，於民
    國93 年12 月30日假釋出監並付保護管束，於94年12月25日
    保護管束期滿假釋未經撤銷，以已執行完畢論，猶不知悔改
    ，於95年4 月21日因其所有車牌號碼S8-3656 號自小客車車
    輛啟動系統故障，而將車送至址設高雄縣林園鄉○○路○ 段
    189 號戊○○所經營之壹聖汽車保養廠（下稱保養廠）修理
    後，於同年4 月25日晚上8 時許，至保養廠欲取上開送修之
    自小客車，因遭戊○○以未付費阻止，兩人遂起爭執，乙○○心有不悅，竟基於恐嚇之犯意，以兇惡口吻向戊○○告以
    ：因修車拖延時間妨害其賺錢應賠償損失，且稱：我現在跑
    路很缺錢，你要準備新臺幣（下同）20萬元給我，否則要你
    死得很難看，我隨時會來拿（以台語發音）等語，以此危害
    生命之方法，致戊○○心生畏懼，嗣乙○○以自行攜帶之晶
    片鑰匙將車啟動後直接駛離。乙○○離開上開保養廠後，戊○○即撥打電話予乙○○之友人「文仔」告以乙○○未付修
    理費及出言恐嚇一事，「文仔」與甲○○、戊○○旋於翌日
    凌晨即95年4 月26日0 時30分許，前往高雄市○○區○○路
    水月小吃部尋找乙○○，於水月小吃部前空地，再因催討修
    理費之細故與乙○○發生爭執，乙○○遂與名為丙○○之成
    年男子另共同基於傷害人身體之犯意聯絡，分持鋁棒毆打戊○○及勸阻之甲○○，致戊○○受有左頭頂部皮下血腫5 ×
    5 公分、左手前臂15×8 公分挫擦傷、右手前臂18×6 公分
    挫擦傷、右手上臂15×10公分挫擦傷、左大腿外側20×4公
    分挫擦傷、右膝10×8 公分挫擦傷、左足跟3 ×3 公分挫傷
    等傷害；甲○○受有左上臂挫擦傷12×6 公分、左腰部挫擦
    傷20×7 公分等傷害。
二、案經戊○○、甲○○訴請高雄市政府警察局小港分局報告臺
    灣高雄地方法院檢察署檢察官偵查起訴。
    理  由
壹、證據能力部分：
一、按被告以外之人於偵查中向檢察官所為之陳述，除顯有不可
    信之情況者外，得為證據。刑事訴訟法第159 條之1 第2 項
    定有明文。被告以外之人於偵查中向檢察官所為陳述，雖為
    審判外之陳述，然依刑事訴訟法之規定，檢察官係代表國家
    偵查犯罪、實施公訴，依法有訊問被告、證人、鑑定人權利
    之人；且於實務運作時，檢察官偵查中向被告以外之人所取
    得之陳述，原則上均能遵守法律規定，不致於違法取供，故
    可信度極高，自得為證據。本院審酌證人戊○○、陳志明於
    偵查中向檢察官所為陳述，並無非法取供等非任意之陳述，
    亦無其他足認該陳述有何顯不可信之情事，且經具結，依上
    開規定，該等陳述得作為本案證據。
二、被告以外之人於審判外之陳述，雖不符前4 條之規定，而經
    當事人於審判程序同意作為證據，法院審酌該言詞陳述或書
    面陳述作成時之情況，認為適當者，亦得作為證據，刑事訴
    訟法第159 條之5 第1 項定有明文。本件被告及檢察官均對
    證人甲○○於警詢之陳述、及卷附之驗傷診斷證明書，均同
    意作為本案證據使用，本院審酌各該證據作成之情況，並無
    不法取供等非任意性情況，認為適當，依刑事訴訟法第159
    條之5 第1 項之規定，得作為證據。
貳、論罪科刑部分：
一、傷害部分：
    訊據被告乙○○就與丙○○於上揭時、地分持鋁棒共同毆打
    戊○○、甲○○一情坦認不諱，核與證人甲○○於警詢之證
    述、證人戊○○於本院之證述相符（見本院卷第80、81頁）
    ，復有甲○○、戊○○當日受傷之診斷證明書2 紙在卷可稽
    ，足認被告之自白與事實相符。從而，被告此部分傷害犯行
    足堪認定。
二、恐嚇部分
（一）訊據被告固坦承有於上揭時地至壹聖汽車保養場取車之事
      實，惟矢口否認有何恐嚇犯行，辯稱：伊進保養廠取車至
      離開時保養廠無任何人在，亦未和任何人說話等語，然查
      ：
   (1) 證人即被害人戊○○於偵查及本院審理時證述：伊在保養
      廠前幫朋友看僱小吃店時，證人陳志明因修完車正在小吃
      店吃東西，被告當晚8 時至伊壹聖汽車保養廠時，因伊之
      詢問始知被告係欲取車之車主，被告一來就急著將車牽走
      不願付修理費，伊告以要通知被告朋友「文仔」後，2 人
      起爭執，被告遂告以修車修這麼久還要修理費，且被告現
      在在跑路很缺錢，要伊準備20萬，隨時要來拿錢，不然就
      要讓伊死得很難看，被告復以其所有晶片鑰匙將車直接開
      走，伊擋不住被告，遂閃躲而在地上翻滾，伊想平安做生
      意，因被告之恐嚇，伊很害怕。當日伊找被告朋友即甲○○之老闆「文仔」，告以被告取車之經過及情形，「文仔
      」就說要去找被告要錢，後來才與甲○○在水月小吃部與
      被告再起衝突等語（見本院卷第80～83頁）。證人甲○○
      於警詢證述：伊因乙○○欠戊○○汽車修理費，於95年4
      月26日凌晨0 時30分至水月小吃部追討費用遭被告及其友
      人持鋁棒毆打等語（見警詢卷第8 頁）；參以證人即目擊
      證人陳志明於偵查中證述：伊當晚車子在保養廠修理而在
      場，當時被告很兇，一進保養廠就在罵，伊在小吃店吃飯
      都不敢過去，被告沒有付修理費即開車撞戊○○而開走，
      伊叫修車的不要再追了，不然會被撞死等語（見偵查卷第
      23頁），而證人戊○○係因修車而認識被告，僅係追討被
      告修車費，尚不至飾詞構陷被告，另證人陳志明則係因修
      車而在保養廠目擊本案情節，未與被告有任何嫌隙，當不
      至配合證人戊○○之證詞誣陷被告，是被告於前往壹聖汽
      車保養場時，因取車一事而與戊○○起爭執，遂以上開言
      語恐嚇戊○○，即持晶片鑰匙將上開車輛開手等情，足堪
      認定。
   (2) 被告雖辯稱汽車保養場並無任何人在，亦未與任何人說話
      等語，然被告於警詢時供述取車時戊○○之哥哥在現場一
      詞，其供述已前後矛盾，亦與證人陳志明偵訊證述被告很
      兇，一進來就在罵等語不符；又該保養廠除被告之車輛外
      ，尚有陳志明等他人之車輛送修，自不可能未經言詞確認
      即放任他人自由進出取車，此亦經證人戊○○於本院審理
      時證述：係詢問被告後始知悉被告係該車車主一情甚詳（
      見本院卷第79、80頁）；況被告既係因車無法發動送至保
      養廠修車，則至保養廠取車時，如保養廠在無人之情況下
      ，已無法向修車師傅確認其車輛是否已經修好，被告卻可
      未經確認即直接將車開走，顯見其說詞與常情相違。再被
      害人戊○○既於被告取車時即自保養廠前之小吃店至保養
      廠，並有證人陳志明在附近觀看，是被告上開辯解，顯為
      事後卸責之詞，要難採信。
   (3) 又被告於94年4 月25日晚上8 時許至保養廠之目的，係為
      取車，且除與被害人戊○○因修車付費之糾紛外，並不相
      識，此經證人戊○○證述明確（見本院卷第78頁），是被
      告並無對戊○○恐嚇取財之動機。況經證人戊○○於本院
      審理時證述：被告將車牽走並為恐嚇行為後，至伊被打的
      期間，被告並無再回修車廠恐嚇要伊支付20萬元，且自伊
      被打後迄今，被告或被告友人並無要伊支付20萬元等語（
      見本院卷第83、84頁），況被告自95年4 月25日後至95年
      11 月29 日始因毒品案件入監服刑，有臺灣高等法院在監
      在押全國紀錄表可憑，而被告於上開恐嚇行為後7 個月內
      均未向戊○○要求支付20萬元，是被告於恐嚇後，對戊○○亦無再為任何取財行為，足見被告向戊○○為恐嚇行為
      之真意，係不願支付修車費造成取車爭執時，因一時不悅
      而出言恐嚇，並無取財之意甚明。
（二）綜上所述，被告上開所辯，均不足採信，本件事證明確，
      被告犯行堪以認定，應依法論科。
三、被告行為後，刑法、刑法施行法業已於94年2 月2 日、95年
    6 月14日修正公布，並均自95年7 月1 日施行，參酌最高法
    院95年5 月23日刑事庭第8 次會議決議，應依刑法第2 條第
    1 項之規定，為新舊法比較：
（一）修正前刑法第28條規定：「二人以上共同實施犯罪之行為
      者，皆為正犯」，而修正後該條則將「實施」修正為「實
      行」，以排除陰謀共同正犯及預備共同正犯，被告於修法
      前後均構成共同正犯，並無歧異之處，故應依一般法律適
      用之原則，適用現行、有效之裁判時法論處。。
（二）修正前刑法第33條第5 款規定：「罰金：1 元以上。」修
      正後該款規定「罰金：新台幣1000元以上」，是比較新舊
      法結果，以舊法較有利於行為人。
（三）易科罰金之折算標準，經適用修正前刑法第41條、修正前
      罰金罰鍰提高標準條例第2 條（現已刪除）及現行法規所
      定貨幣單位折算新臺幣條例第2 條之結果，最高得以銀元
      300 元即新臺幣900 元折算1 日，依修正後刑法第41條之
      規定，則係以新臺幣1000元、2000元或3000元折算一日，
      比較結果，自以舊法有利於被告。
（四）被告行為時，刑法第47 條 累犯之適用並不以故意犯為限
      ，雖修正後刑法第47條則限於故意犯始有適用，然本件被
      告為故意犯罪，故不論依新舊法，均構成累犯，並無歧異
      之處，自不生比較之餘地，故應一般法律適用之原則，適
      用現行、有效之裁判時法論處。
（五）修正前、後之刑法第53條，條次與文字均未作任何之更動
      ，而修正前刑法第51條規定：「數罪併罰，分別宣告其罪
      之刑，依左列各款定其應執行者」，其中第5 款規定：「
      宣告多數有期徒刑者，於各刑中之最長期以上，各刑合併
      之刑期以下，定其刑期。但不得逾20年。」修正後該款則
      規定：「宣告多數有期徒刑者，於各刑中之最長期以上，
      各刑合併之刑期以下，定其刑期。但不得逾30年」比較結
      果，修正後刑法並未較有利於行為人。
（六）經綜合比較結果，新法對被告並非有利，應依刑法第2 條
      第1 項前段之規定，適用行為時法即修正前之刑法處斷之
      。
四、被告向戊○○告以「要你死得很難看」等語，顯係以加害生
    命之事予以恐嚇，並足使被害人戊○○心生畏懼，此亦經證
    人戊○○於本院審理時證述明確。故核被告所為，係犯刑法
    第305 條恐嚇危害安全罪，及同法第277 條傷害罪。又被告
    所為上開恐嚇行為，係因與戊○○起爭執後，心有不悅始出
    言恐嚇，並無使戊○○交付20萬元財物之真意，已如前述，
    是公訴意旨認被告此部分犯行係成立刑法第346 條第3 項、
    第1 項恐嚇取財未遂罪，尚有誤會，惟其社會基本事實同一
    ，自應依法變更起訴法條，併此敘明。被告與丙○○2 人間
    就上開傷害犯行，有犯意聯絡及行為分擔，應論以共同正犯
    。被告接續傷害之一行為，同時傷害戊○○、甲○○二人，
    侵害數法益，觸犯數罪名，為想像競合犯，應依刑法第55條
    之規定，從一重處斷。被告所犯上開二罪，犯意各別，行為
    互殊，應予分論併罰。被前告因竊盜案件，經本院以91年易
    字第1104號判處有期徒刑1 年，經臺灣高等法院高雄分院以
    91年度上易字第1073號駁回上訴確定，復因違反毒品危害防
    制條例件，經本院以91年度訴字第2204號判處有期徒刑1 年
    確定，兩案定應執行有期徒刑1 年10月，於93年12月30日假
    釋出監並付保護管束，於94年12月25日保護管束期滿，假釋
    未經撤銷，以已執行完畢論，有臺灣高等法院被告前案紀錄
    表在卷可稽，其於受有期徒刑執行完畢後5 年內復故意再犯
    本件有期徒刑以上之罪，均為累犯，應依刑法第47條第1 項
    之規定，加重其刑。爰審酌被告後僅坦承傷害犯行，否認恐
    嚇犯行，因被害人阻止取車，即以言詞恐嚇，並致被害人因
    而終日惶惶不安，惡性非輕，復因受被害人與友人前往追討
    修理費用復持棍棒相向，以暴力解決，洵不足取，被害人所
    受之傷害暨尚未與被害人和解等一切情狀，分別量處如主文
    所示之刑，併諭知易科罰金之折算標準，及定其應執行刑。
    末被告及丙○○持以毆打被害人之鋁棒2 支，為被告所有供
    傷害所用之工具，並未扣案，為免日後執行困難，爰均不另
    為沒收之諭知，併此敘明。
五、末修正前刑法第41條第2 項規定：併合處罰之數罪，均得易
    科罰金時，其應執行之刑逾6 月者，亦同。修正後刑法同條
    項，僅限於數罪併罰定應執行刑未逾6 月，始有適用，比較
    新舊法結果，自以修正前之舊法有利於被告。又修正後刑法
    施行法第3 條之1 第3 項亦規定：於94年1 月7日 刑法修正
    施行前犯併合處罰數罪中之一罪，且該數罪均符合第41條第
    1 項得易科罰金之規定者，適用90年1 月4日 修正之刑法第
    41條第2 項之規定。是以，本件數罪均符合易科罰金之規定
    ，於併罰定應執行刑逾6 月者，仍應修正前同條項規定，諭
    知易科罰金，附此敘明。
據上論斷，應依刑事訴訟法第299 條第1 項前段、第300 條，刑
法第2 條第1 項前段、28條、第277 條第1 項、第305 條、第47
條第1 項、（修正前）第41條第1 項前段、第2 項、（修正前）
第51條第5 款，罰金罰鍰提高標準條例第1 條前段、（廢止前）
第2 條，判決如主文。
本案經檢察官丁○○到庭執行職務。
中　　華　　民　　國　　96　　年　　2 　　月　　27　　日
                  刑事第十五庭審判長法　官  唐照明
                                    法  官  周宛瑩
                                    法  官  梁淑美
以上正本證明與原本無異。
如不服本判決，應於收受送達後10日內向本院提出上訴書狀。
中　　華　　民　　國　　96　　年　　2 　　月　　27　　日
 　　　　　　　　　　　　　　       書記官  林麗文
附錄本判決論罪法條全文
中華民國刑法第277條
（普通傷害罪）
傷害人之身體或健康者，處3 年以下有期徒刑、拘役或1 千元以
下罰金。犯前項之罪因而致人於死者，處無期徒刑或7 年以上有
期徒刑；致重傷者，處3 年以上10年以下有期徒刑。
中華民國刑法第305條
（恐嚇危害安全罪）
以加害生命、身體、自由、名譽、財產之事，恐嚇他人致生危害
於安全者，處2 年以下有期徒刑、拘役或3 百元以下罰金。
